臺灣桃園地方法院民事判決　九十一年訴字第八六九號
　　原　　　告　甲○○
　　被　　　告　乙○○
右當事人間請求所有權移轉登記事件，本院判決如左：
    主      文
被告應將坐落桃園縣平鎮市○○段二七一地號土地應有部分一萬分之三二八，暨其上
建號二一三號即門牌號碼桃園縣平鎮市○○街二七號四層建物所有權全部移轉登記予
原告。
訴訟費用由被告負擔。
    事      實
甲、原告方面：
一、聲明：如主文所示。
二、陳述：被告於民國（下同）八十五年間因積欠債務，向原告進行有條件之週轉，
    其條件為：被告願將其所有坐落桃園縣平鎮市○○段二七一地號土地應有部分一
    萬分之三二八，暨其上建號二一三號即門牌號碼為桃園縣平鎮市○○街二十七號
    建物（下稱系爭不動產）與原告所有門牌號碼為桃園縣楊梅鎮○○里○○街八號
    之建物暨其坐落之基地互易，並約定辦理所有權移轉登記所需之費用全由被告負
    責。嗣原告已依約將桃園縣楊梅鎮○○里○○街八號建物暨其坐落之基地辦理所
    有權登記與被告，惟被告竟諸多推諉，拒辦理系爭不動產之移轉登記，經原告向
    台灣桃園地方法院檢察署提起詐欺之告訴，被告始於九十年一月十八日與原告簽
    訂和解合約書，約定被告應於九十一年一月十八日前辦理系爭不動產所有權移轉
    登記與原告，然被告迄未依約辦理，為此提起本件訴訟。
三、證據：提出和解書影本、土地登記謄本、建物登記謄本各一件為證。
乙、被告方面：
一、聲明：原告之訴駁回。
二、陳述：伊確實有與原告簽立和解書，同意將系爭不動產所有權移轉與原告，惟伊
    前曾提供系爭不動產設定抵押權，向訴外人新竹國際商業銀行股份有限公司（下
    稱新竹商銀）借款，目前尚積欠債務新台幣（下同）五百餘萬元，縱將系爭不動
    產移轉登記與原告，然該不動產亦將遭債權人拍賣取償。
丙、本院依職權調閱台灣桃園地方法院檢察署九十年度偵字第一七七一號偵查卷宗。
    理　　由
一、原告主張之前揭事實，業據其提出與其陳述相符之和解合約書影本一件為證，並
    為被告所不爭，原告主張之前揭事實，堪信為真實。
二、按當事人約定互相移轉金錢以外之財產權者，準用關於買賣之規定，又物之出賣
    人，負交付其物於買受人，並使其取得該物所有權之義務，民法第三百九十八條
    、第三百四十八條第一項分別定有明文。本件被告既與原告訂立互易契約，自負
    有移轉登記系爭不動產與原告之義務。被告雖辯稱：系爭不動產業經訴外人新竹
    商銀設定抵押權，而被告迄今尚積欠借款五百餘萬元未清償，系爭不動產將遭拍
    賣取償乙節。然查，系爭不動產於辦理移轉登記後究否會遭抵押權人聲請拍賣抵
    押物，與被告之義務即辦理系爭不動產移轉登記，核屬無涉。換言之，被告既同
    意將系爭不動產移轉登記與原告，即應盡移轉登記之義務，如於所有權移轉登記
    辦理完竣後，因抵押權人實施抵押權致原告喪失系爭不動產之所有權時，自有民
    法第八百七十九條物上保證人求償權之適用，被告不得預以此為由，主張免除其
    移轉登記之義務，被告前開所辯，顯無足採。從而，原告依互易及和解契約之法
    律關係提起本訴，請求判決如主文所示，即無不合，應予准許。
三、據上論結，原告之訴為有理由，依民事訴訟法第七十八條，判決如主文。
中　　　華　　　民　　　國　　九十一　　年　　　八　　　月　　 三十 　　日
                                    臺灣桃園地方法院民事第二庭
~B法　　　官　劉佩宜
右為正本係照原本作成
如對本判決上訴應於判決送達後廿日內向本院提出上訴狀
中　　　華　　　民　　　國　　九十一　　年　　　八　　　月　　　三十　　日
~B法院書記官　徐永本
